---
title: "Percentual de abate por categoria entre 1997 a 2023"
description: "Quantitativo por categoria atualizado em  06 de setembro de 2023 pelo IBGE"
author: 
    - name: "Ítalo Marques-Monteiro"
    - email: "italo.marques.monteiro@outlook.com"
    - github: https://github.com/italomarquesmonteiro
    - kaggle: https://www.kaggle.com/talomarquesmonteiro
    - linkedin: linkedin.com/in/ítalo-monteiro-0b2516144
    - lattes: http://lattes.cnpq.br/7174985368517137
    - orcid_id: https://orcid.org/0000-0003-4367-1034
    - affiliation: Smart Data  
        
date: "2023-09-11"
output: html_document
---


```{r}
library(tidyverse)
```



```{r}
df <- sidrar::get_sidra(
    api = "/t/1092/n1/all/v/1000284/p/all/c12716/115236/c18/55,56,111734,111735/c12529/118225/d/v1000284%202") |>
    janitor::clean_names("snake") |>
    dplyr::select(
        cabecas = valor,
        data_trimestre = trimestre_codigo,
        trimestre,
        categoria = tipo_de_rebanho_bovino) |>
    dplyr::glimpse()
```

```{r}
abates <- df |>
    dplyr::mutate(
        sexo = case_when(
            categoria == "Bois" ~ "Macho",
            categoria == "Novilhos" ~ "Macho",
            categoria == "Vacas" ~ "Fêmea",
            categoria == "Novilhas" ~ "Fêmea",
            TRUE~ categoria
        ),
        sexo = as.factor(sexo),
        categoria = as.factor(categoria),
        data_trimestre = lubridate::yq(data_trimestre),
        ano = lubridate::year(data_trimestre)
    ) |>
    dplyr::glimpse()
```

```{r}
percentual_abates <- abates |>
    #dplyr::filter(ano == 2023) |>
    #dplyr::select(trimestre, cabecas) |>
    dplyr::group_by(categoria, ano, trimestre, data_trimestre, sexo) |>
    dplyr::summarise(
        perc_categoria = sum(cabecas, na.rm = TRUE))
```


```{r}
percentual_abates |>
    dplyr::filter(categoria == "Bois") |>
    dplyr::arrange(desc(perc_categoria))
```
                   % ABATE DE VACAS AO LONGO DOS ANO 
rebanho   ano trimestre         trimestre_codigo sexo  perc_categoria
   <fct>   <dbl> <chr>             <date>           <fct>          <dbl>
 1 Vacas    2006 1º trimestre 2006 2006-01-01       Fêmea           41.0
 2 Vacas    2005 1º trimestre 2005 2005-01-01       Fêmea           39.4
 3 Vacas    2008 1º trimestre 2008 2008-01-01       Fêmea           39.1
 4 Vacas    2006 2º trimestre 2006 2006-04-01       Fêmea           39.0
 5 Vacas    2007 1º trimestre 2007 2007-01-01       Fêmea           38.7
 6 Vacas    2012 1º trimestre 2012 2012-01-01       Fêmea           38.1
 7 Vacas    2005 2º trimestre 2005 2005-04-01       Fêmea           38.0
 8 Vacas    2013 1º trimestre 2013 2013-01-01       Fêmea           37.4
 9 Vacas    2007 2º trimestre 2007 2007-04-01       Fêmea           37.2
10 Vacas    2014 1º trimestre 2014 2014-01-01       Fêmea           36.6


                 % ABATE DE BOIS AO LONGO DOS ANO 
rebanho   ano trimestre         trimestre_codigo sexo  perc_categoria
   <fct>   <dbl> <chr>             <date>           <fct>          <dbl>
 1 Bois     2021 4º trimestre 2021 2021-10-01       Macho           64.6
 2 Bois     2020 4º trimestre 2020 2020-10-01       Macho           63.9
 3 Bois     2021 3º trimestre 2021 2021-07-01       Macho           63.1
 4 Bois     2020 3º trimestre 2020 2020-07-01       Macho           61.0
 5 Bois     1998 3º trimestre 1998 1998-07-01       Macho           60.6
 6 Bois     2022 3º trimestre 2022 2022-07-01       Macho           60  
 7 Bois     2002 2º trimestre 2002 2002-04-01       Macho           59.9
 8 Bois     2021 2º trimestre 2021 2021-04-01       Macho           59.9
 9 Bois     2022 4º trimestre 2022 2022-10-01       Macho           59.6
10 Bois     2002 3º trimestre 2002 2002-07-01       Macho           59.4

                 % ABATE DE NOVILHOS AO LONGO DOS ANO 
rebanho    ano trimestre         trimestre_codigo sexo  perc_categoria
   <fct>    <dbl> <chr>             <date>           <fct>          <dbl>
 1 Novilhos  2000 4º trimestre 2000 2000-10-01       Macho           16.4
 2 Novilhos  2001 2º trimestre 2001 2001-04-01       Macho           16.0
 3 Novilhos  2001 4º trimestre 2001 2001-10-01       Macho           15.9
 4 Novilhos  2001 3º trimestre 2001 2001-07-01       Macho           15.8
 5 Novilhos  2001 1º trimestre 2001 2001-01-01       Macho           14.7
 6 Novilhos  1997 4º trimestre 1997 1997-10-01       Macho           14.6
 7 Novilhos  1997 3º trimestre 1997 1997-07-01       Macho           13.9
 8 Novilhos  1998 4º trimestre 1998 1998-10-01       Macho           13.8
 9 Novilhos  2002 1º trimestre 2002 2002-01-01       Macho           13.5
10 Novilhos  2002 3º trimestre 2002 2002-07-01       Macho           13.4
                 
                 % ABATE DE NOVILHAS AO LONGO DOS ANO
rebanho    ano trimestre         trimestre_codigo sexo  perc_categoria
   <fct>    <dbl> <chr>             <date>           <fct>          <dbl>
 1 Novilhas  2023 2º trimestre 2023 2023-04-01       Fêmea           13.9
 2 Novilhas  2019 1º trimestre 2019 2019-01-01       Fêmea           12.5
 3 Novilhas  2019 2º trimestre 2019 2019-04-01       Fêmea           12.5
 4 Novilhas  2020 1º trimestre 2020 2020-01-01       Fêmea           12.1
 5 Novilhas  2023 1º trimestre 2023 2023-01-01       Fêmea           12.0
 6 Novilhas  2020 2º trimestre 2020 2020-04-01       Fêmea           11.8
 7 Novilhas  2018 2º trimestre 2018 2018-04-01       Fêmea           11.2
 8 Novilhas  2022 2º trimestre 2022 2022-04-01       Fêmea           11.1
 9 Novilhas  2022 1º trimestre 2022 2022-01-01       Fêmea           10.9
10 Novilhas  2018 1º trimestre 2018 2018-01-01       Fêmea           10.8 


```{r}

```

```{r}
percentual_abates |>
    dplyr::filter(trimestre == "2º trimestre 2023")
```

```{r}
percentual_abates$categoria <- base::factor(percentual_abates$categoria, levels = c("Bois", "Vacas", "Novilhas", "Novilhos"))
```

```{r}
percentual_abates |>
    #dplyr::arrange(desc(data_trimestre)) |>
    dplyr::filter(ano > 2015) |>
    ggplot() +
        geom_col(aes(x = trimestre, y = ifelse(sexo == "Fêmea",  yes = perc_categoria, no = -perc_categoria), fill = categoria), stat = "identity", alpha = 0.9) + # nolint
        #geom_hline(aes(yintercept = -64.6)) +
        scale_y_continuous(breaks = seq(-45, 45, 10), labels = abs(seq(-45, 45, 10))) + # nolint
        labs(y = "Porcentagem", x = "Trimestre") +
        scale_fill_manual(values = c( "#8ec0fd", "#fea48e","#fd504b", "#4a6efc")) + # nolint
      scale_x_discrete(limits = c(
        "1º trimestre 2016", "2º trimestre 2016", "3º trimestre 2016", "4º trimestre 2016",
        "1º trimestre 2017", "2º trimestre 2017", "3º trimestre 2017", "4º trimestre 2017",
        "1º trimestre 2018", "2º trimestre 2018", "3º trimestre 2018", "4º trimestre 2018",
        "1º trimestre 2019", "2º trimestre 2019", "3º trimestre 2019", "4º trimestre 2019",
        "1º trimestre 2020", "2º trimestre 2020", "3º trimestre 2020", "4º trimestre 2020",
        "1º trimestre 2021", "2º trimestre 2021", "3º trimestre 2021", "4º trimestre 2021",
        "1º trimestre 2022", "2º trimestre 2022", "3º trimestre 2022", "4º trimestre 2022",
        "1º trimestre 2023", "2º trimestre 2023"
       )) +
    theme_void() +
    coord_flip() +
    labs(
        fill   = "",
        title = "*Percentual de abate por categoria*",
        subtitle = "(2016 a 2023)",
        caption = "by **Ítalo Monteiro**
            Fonte: IBGE (2023)"
      ) +
    theme(
        legend.position = "bottom",
        plot.title = ggtext::element_markdown(face = "bold", family = "Fira Sans", size = 25, hjust = 0.1), # nolint
        plot.subtitle = ggtext::element_markdown(face = "bold", family = "Fira Sans", size = 15, color = "gray50", hjust = 0.1), # nolint
        plot.caption = ggtext::element_markdown(face = "italic", family = "Fira Sans", size = 10, color = "gray50"), # nolint
        #axis.title.x = ggtext::element_markdown(face = "bold", family = "Fira Sans", hjust = 0, vjust = -0.5, size = 12), # nolint
        axis.text.y = ggtext::element_markdown(face = "bold", family = "Fira Sans",size = 9, hjust = 1, color = "gray50"), # nolint
        #axis.text.x = ggtext::element_markdown(face = "bold", family = "sand",size = 8, hjust = 1, color = "gray50"), # nolint
        plot.margin = margin(rep(15, 4)),
        panel.background = element_rect(fill = "white", color = "white"),
        plot.background = element_rect(fill = "white")) +
    annotate("text", x = 30, y = 11, label = "13.9 %", size = 4) +
    annotate("text", x = 30, y = -3, label = "4.5 %", size = 4) +
    annotate("text", x = 30, y = -51, label = "51.8 %", size = 4) +
    annotate("text", x = 30, y = 40, label = "29.9 %", size = 4) -> percentual_abates_br
ggsave("Images/percentual_abates_br.png", plot = percentual_abates_br, dpi = 300)
```